【裁判字號】    99,司家聲,103
【裁判日期】    990128
【裁判案由】    核定遺產管理人報酬
【裁判全文】
臺灣高雄地方法院民事裁定           99年度司家聲字第103號
聲  請  人  蘇志成律師即被繼承人甲○○之遺產管理人
上聲請人聲請核定遺產管理人報酬事件，本院裁定如下：
    主  文
聲請人任被繼承人甲○○（女，民國四年六月二十六日生，身分
證統一編號：Ｚ000000000號）之遺產管理人之報酬核
定為新臺幣柒萬元。
程序費用新臺幣壹仟元由被繼承人甲○○之遺產負擔。
    理  由
一、按「遺產管理人，得請求報酬，其數額由親屬會議按其勞力
    及其與被繼承人之關係酌定之。」、「依本法之規定應開親
    屬會議時，由當事人、法定代理人或其他利害關係人召集之
    。」、「親屬會議不能召開或召開有困難時，依法應經親屬
    會議處理之事項，由有召集權人聲請法院處理之。」，民法
    第1183條、第1129條、第1132條第2 項前段分別定有明文。
二、本件聲請意旨略以：聲請人前經本院98年度財管字第5 號民
    事裁定選任為被繼承人甲○○之遺產管理人，嗣依本院98年
    度家催字第176 號民事裁定為公示催告，並於民國98年6 月
    13日刊登於臺灣新生報。另被繼承人之債權人何金地以其代
    為支付喪葬費及歷年地價稅新臺幣（下同）387,088 元為由
    ，提起清償債務事件，經聲請人出庭查明確有支付上開費用
    ，雙方於本院98年度司雄簡調字第168 號調解成立在案。而
    被繼承人之債權人已向本院民事執行處聲請就被繼承人之遺
    產以本院98年度司執字第104741號進行強制執行拍賣，茲因
    本件被繼承人無親屬會議可資酌定管理遺產之報酬，另聲請
    人管理本件遺產事宜已支出費用1,400 元及本件聲請費1,00
    0 元，茲因遺產管理人之報酬已難期待由親屬會議酌定，爰
    依民法第1183條規定及「代管無人承認繼承作業要點」第14
    點第3 項規定，以管理遺產報酬不得低於遺產現值百分之一
    為計算標準暨現今律師承辦案件收費行情，聲請本院裁定本
    件遺產管理報酬為80,000元，以便向本院民事執行處聲請參
    與分配等語。
三、經查：
  (一)本件被繼承人甲○○死亡後，其繼承人均已拋棄繼承權，且
    未經親屬會議選定遺產管理人，經本院選任聲請人為被繼承
    人之遺產管理人乙節，有本院98年度財管字第5 號民事裁定
    暨確定證明書附卷可稽，堪信為真實。準此，聲請人顯難召
    開親屬會議酌定其管理遺產之報酬，是其本於利害關係人之
    地位，聲請本院酌定報酬，洵屬有據。
  (二)聲請人主張之前揭事實，除上述裁定外，另據其提出被繼承
    人之遺產清冊、財政部高雄市國稅局財產歸屬資料清單、土
    地謄本、本院98年度家催字第176 號民事裁定、刊登廣告證
    明單、本院98年度司雄簡調字第168 號調解程序筆錄、本院
    民事執行處99年1 月12日雄院高98執丞字第104741號函、本
    院自行收納款項統一收據及新生報分類廣告費收據等件影本
    各1 份為證，堪信為真實。
  (三)本院審酌：本件被繼承人之遺產經核定拍賣最低價額為1,13
    3,900 元，有本院民事執行處99年1 月12日雄院高98執丞字
    第104741號函1 紙附卷可參，其債權人有何金地，除此之外
    ，尚無其他債權人陳報債權、債務或遺贈，足見其遺產法律
    關係尚難繁瑣；以及聲請人業已為閱卷、聲請公示催告、登
    報、查詢被繼承人財產等管理遺產行為；且考量聲請人處理
    上開事務及後續所需時間之久暫、耗費人力之程度及各債權
    人受償權利之保障等一切情狀，認聲請人任被繼承人甲○○
    遺產管理人之報酬金額核定為70,000元（含已代墊費用），
    即屬適當，爰酌定如主文第1 項所示。至「代管無人承認繼
    承作業要點」第14點第3 項規定，以管理遺產報酬不得低於
    遺產現值百分之一為計算標準，僅供法院斟酌，尚非為據以
    論酬之依據，附此敘明。
四、末按依法應由關係人（包括聲請人、相對人及其他利害關係
    人）負擔費用者，法院裁定命關係人負擔時，應一併確定其
    數額，非訟事件法第24條第1 項所明定。經核本件聲請事件
    ，應徵之程序費用為1,000 元，依非訟事件法第157 條規定
    ，應由遺產負擔，爰併予確定如主文第2 項所示，附此敘明
    。
五、依非訟事件法第157 條、第24條第1 項，裁定如主文。
六、如對本裁定抗告，須於裁定送達後10日之不變期間內，向本
    院提出抗告狀，並繳納抗告費新臺幣1,000 元。
中    華    民    國    99    年    1     月    28    日
                  家事法庭  司法事務官  林于莙

司法院資訊處製作；財團法人民間司法改革基金會備份。
